行　政　法　院　判　決　　　　　　　　　　　　　八十七年度判字第一四一五號
　　原　　　告　甲○○
　　被　　　告　彰化縣稅捐稽徵處
右當事人間因房屋稅事件，原告不服財政部中華民國八十七年六月二日台財訴第00
0000000號再訴願決定，提起行政訴訟。本院判決如左︰
　　主  文
原告之訴駁回。
　　事  實
緣原告所有坐落彰化縣員林鎮○○路十四號十樓之二房屋，經被告按系爭房屋評定現
值新台幣（以下同）六八九、四○○元，核定房屋稅為九、五一三元。原告不服，主
張其房屋為政府興建之平價房屋，應優先適用土地法第一百四十三條、第一百四十七
條、第一百八十五條及第一百八十七條規定，又原核定房屋稅與國民住宅條例第二條
規定旨趣不符，且依房屋稅條例第十五條規定，因受重大災害，應免徵或減半徵收房
屋稅云云，申請復查，未獲變更，一再訴願均遭決定駁回，遂提起本件行政訴訟。茲
摘兩造訴辯意旨如次：
原告起訴意旨及補充理由略謂：一、原課徵機關以房屋稅條例為特別法，排斥土地法
對自住房屋免稅之規定雖算有理，但房屋稅條例第十五條第二項第一款明定：私有房
屋為政府平價配售之平民住宅，其房屋稅減半徵收。二、查被告在答辯狀理由欄(四)謂
：依財政部六十九年九月二十四日台財稅第三八○二六號函示：「．．．其適用條件
有三：(一)政府所興建，(二)平價配售，(三)平民住宅。」，復依財政部六十九年二月十三
日台財稅第三一三三七號函示：「政府平價配售之國民住宅，其房屋稅減半徵收，依
立法原意減半課徵之規定僅適用於政府配售予二、三級之貧民之平價住宅。」以上同
為財政部函示，六十九年二月份函示在先，應屬舊令，同年九月份函示在後，應屬新
令。依中央法規標準法、法令之從新原則，理應依據六十九年九月二十四日之函示，
方為適法。三、財政部之函示，係屬行政命令，而房屋稅條例係屬法律。依中央法規
標準法第十一條規定：「命令不得牴觸憲法或法律」。憲法第一百七十二條亦規定：
「命令牴觸憲法或法律者無效」。今房屋稅條例第十五條第二項第一款明文規定：「
政府平價配售之平民住宅，其房屋稅減半徵收」。而原告所有之房屋，係政府所興建
，而平價配售之住宅，已符合上述房屋稅條例所規定，理應減半徵收房屋稅方為合法
。被告理應依法行政。四、綜上所述，應將再訴願決定、訴願決定及原處分均撤銷，
溢徵稅款退還原告等語。
被告答辯意旨略謂︰一、按「房屋稅依房屋現值，按左列稅率課徵之：一、住家用房
屋最低不得少於其房屋現值百分之一點三八，最高不得超過百分之二。但自住房屋不
得超過百分之一點三八。」為房屋稅條例第五條第一款所明定。二、查本省房屋現值
之核計，悉依財政部訂頒：「簡化評定房屋標準價格及房屋現值作業要點」之規定，
以建築管理機關核發之使用執照所載構造、用途、總層數及面積為準，依其用途所適
用之「房屋標準單價表」核計房屋現值，再依用途分別適用不同之稅率課徵房屋稅。
經查本件房屋係屬政府興建之平價國宅，其樓層為十六層樓構造物，本處業已按財政
部訂頒上揭作業要點第十點規定：「政府直接興建之六層樓以上之國民住宅，按同構
造住宅類之房屋標準單價逐層遞減百分之二，．．．」依同構造住宅類之房屋標準單
價遞減百分之二十二，是原告所有系爭之二房屋，本處依其課稅現值六八九、四○○
元，按住家用稅率核定其房屋稅為九、五一三元，揆諸首揭規定，並無不合。三、至
原告訴稱：依房屋稅條例第十五條第二項第一款之規定，由政府平價配售之平民住宅
，其房屋稅減半徵收．．．等云云乙節。查政府平價配售之平民住宅減半徵收房屋稅
，固為房屋稅條例第十五條第二項第一款明文規定，惟依財政部六十九年九月二十四
日台財稅第三八○二六號函：「．．．其適用條件有三，(一)政府所興建，(二)平價配售
，(三)平民住宅」，復依財政部六十九年二月十三日台財稅第三一三三七號函示：「政
府平價配售之國民住宅，其房屋稅減半徵收，依立法原意，上項減半課徵之規定，僅
適用於政府配售予二、三級貧民之平價住宅。」，是原告既未符合上述條件，自無減
半課徵房屋稅之適用。四、綜上所述，原告之訴並無理由，謹請大院審究實情，駁回
其訴，仍維持訴願決定及原處分等語。
　　理  由
按「各直轄市及各縣（市）（局）未依土地法徵收土地改良物稅之地區，均依本條例
之規定徵收房屋稅。」、「房屋稅依房屋現值，按左列稅率課徵之：一、住家用房屋
最低不得少於其房屋現值百分之一點三八，最高不得超過百分之二。但自住房屋不得
超過百分之一點三八。」、「房屋稅徵收細則，由各省（市）政府依本條例分別擬訂
，報財政部備案。」分別為房屋稅條例第一條、第五條第一款及第二十四條所明定。
又「本細則依房屋稅條例第二十四條規定訂定之。」「本省各縣市房屋稅稅率規定如
左：一、．．．三、住家用房屋按其現值課徵百分之一點三八。」復為臺灣省各縣市
房屋稅徵收細則第一條及第三條第一項第三款所規定。本件原告所有前開房屋，被告
依同構造住宅類之房屋標準單價遞減百分之二十二，評定課稅現值六八九、四○○元
，按住家用稅率核定八十六年度房屋稅為九、五一三元，稅率為百分之一點三八，揆
諸前揭規定，並無不合。原告主張依房屋稅條例第十五條第二項第一款規定，由政府
平價配售之平民住宅，其房屋稅應減半徵收，被告未予減半徵收，有所違誤云云。然
查：(一)就房屋租稅之徵收而言，依司法院大法官會議釋字第三六九號解釋理由書所稱
，房屋稅條例為特別法，土地法為普通法，房屋租稅之徵收應優先適用房屋稅條例，
自無土地法對自住房屋免稅規定之適用。(二)台灣地區迄未依照土地法開徵土地改良物
稅，依房屋稅條例第一條規定，自亦應適用房屋稅條例徵收房屋稅。(三)房屋現值之核
計，悉依財政部訂頒：「簡化評定房屋標準價格及房屋現值作業要點」之規定，以建
築管理機關核發之使用執照所載構造、用途、總層數及面積為準，依其用途所適用之
「房屋標準單價表」核計房屋現值，再依用途分別適用不同之稅率課徵房屋稅。本件
原告所有前開房屋係屬政府興建之平價國宅，其樓層為十六層樓構造物，被告依前開
作業要點第十點規定：「政府直接興建之六層樓以上之國民住宅，按同構造住宅類之
房屋標準單價逐層遞減百分之二，．．．」，業已按同構造住宅類之房屋標準單價逐
層遞減百分之二十二，原告所稱房屋現值偏高，與事實不符，尚不足採信。(四)房屋稅
條例第十五條第一項第七款所稱受重大災害，毀損面積佔整棟面積五成以上，必須修
復始能使用之房屋，免徵房屋稅，及同法條第二項第四款所稱受重大災害，毀損面積
整棟面積三成以上不及五成之房屋，減半徵收房屋稅。其所謂重大災害，依照稅捐稽
徵法第二十六條規定，應指天災（如風災、水災）、事變或遭受重大財產損失（如火
災）而言，原告所稱居住品質髒亂，排水管不通、電梯、消防設備、電機毀損不能運
轉，尚難認為係屬重大災害，自無前開法條之適用。(五)政府平價配售之平民住宅減半
徵收房屋稅，固為房屋稅條例第十五條第二項第一款明文規定。惟依財政部六十九年
九月二十四日台財稅第三八○二六號函所釋：「．．．說明二查依照房屋稅條例第十
五條第二項第一款規定：『政府平價配售之平民住宅，其房屋稅減半徵收。』其適用
要件有三：(一)政府所興建，(二)平價配售，(三)平民住宅。．．．」及六十九年二月十三
日台財稅第三一三三七號函所釋：「．．．說明二查房屋稅條例第十五條第二項第一
款規定，政府平價配售之平民住宅，其房屋稅減半徵收。依立法原意，上項減半課徵
之規定，僅適用於政府配售予二、三級貧民之平價住宅。．．．」；司法院大法官會
議七十九年十月十一日釋字第二六七號解釋：「房屋稅條例第十五條第二項第一款規
定，政府平價配售之平民住宅房屋稅減半徵收，旨在對於低收入人民之住宅給予租稅
優惠，財政部依據此項立法意旨參酌當時社會經濟狀況，於中華民國六十四年十月二
十七日以台財稅字第三七六三九號函，說明此種平民住宅之涵義，與憲法尚無牴觸」
等意旨，本件系爭房屋因非政府配售與二、三級貧民之平價住宅，不符合前開條件，
當無減半課徵房屋稅之適用。原告上開主張房屋稅應減半徵收，與事實不符，尚不足
採。綜上所述，被告核定系爭房屋稅為九、五一三元，於法尚無不合，訴願決定及再
訴願決定遞予維持復查決定，並無違誤。原告起訴意旨並無理由，應予駁回。
據上論結，本件原告之訴為無理由，爰依行政訴訟法第二十六條後段判決如主文。
中    華    民    國     八十七      年      七      月      十六       日
                    行 政 法 院 第 二 庭
                                審 判 長 評  事      黃  綠  星
                                         評  事      黃  璽  君
                                         評  事      廖  政  雄
                                         評  事      徐  樹  海
                                         評  事      黃  合  文
右  正  本  證  明  與  原  本  無  異
                                         法院書記官  蘇  金  全
中    華    民    國     八十七      年      七      月      十六       日
